【裁判字號】    90,交易,61
【裁判日期】    900928
【裁判案由】    過失致死
【裁判全文】
臺灣雲林地方法院刑事判決                            九十年度交易字第六一號
    公  訴  人  臺灣雲林地方法院檢察署檢察官
    被      告  丙○○
右列被告因過失致死案件，經檢察官提起公訴（九十年度偵字第六一三號），本院判
決如左：
    主  文
丙○○從事業務之人，因業務上之過失傷害人，處有期徒刑肆月，如易科罰金，以參
佰元折算壹日。
    事  實
一、丙○○平日在父親開設之楠源木材行擔任送貨工作，係以駕駛為附帶業務之人。
    丙○○於民國（下同）八十九年十二月十四日下午四時二十分許，駕駛車號Ｃ六
    ─八三六六號自小貨車，沿雲林縣北港鎮○○路由南往北方向行駛，途經公園路
    與民政路之交岔路口，該路口在丙○○行進方向設有閃光黃燈，丙○○原應注意
    應減速慢行，做隨時停車之準備，而依當時天候晴、日間自然光線、路面乾燥無
    缺陷、無障礙物、視距良好，別無不能注意之情狀，詎丙○○行經該閃光黃燈之
    交岔路口，竟猶以時速約四十公里之速度前進，疏未減速慢行，適有戴寬和騎乘
    之ＭＬＧ─九四一號重型機車，沿民政路由西向東行駛，於交岔路口亦疏未減速
    慢行，丙○○小貨車之左前輪處即與戴寬和機車右側相撞，致戴寬和當場人車倒
    地，受有右顏面擦傷、右膝、右腳及雙膝挫擦傷。
二、案經戴寬和之子乙○○訴由臺灣雲林地方法院檢察署檢察官偵查起訴。
    理  由
一、被告丙○○坦白承認上開犯行，並有現場照片六張及道路交通事故調查報告表、
    中國醫藥學院北港附設醫院（以下簡稱北港醫院）八十九年十二月十四日之診斷
    證明附相驗卷可稽。按汽車行駛時，駕駛人應注意車前狀況，並隨時採取必要之
    安全措施，道路交通安全規則第九十四條第三項定有明文。車禍現場在公園路被
    告行進之方向設有閃光黃燈，而閃光黃燈表示「警告」，車輛應減速接近，注意
    安全，小心通過，道路交通標誌標線號誌設置規則第二百十一條第一項第一款亦
    有明定。被告坦承：當時我沒有看到對方，是要撞到時，才看到的等語（本院審
    理筆錄）。顯見被告行經該設有閃光黃燈之路段，仍毫不注意左右來車，亦不減
    速，確有過失。而被害人戴寬和當日經北港醫院診斷，確實受有右顏面挫擦傷、
    右膝、右腳及雙膝挫擦傷等傷害，被告之過失行為與被害人之受傷間，有直接因
    果關係，故而被告過失傷害，事證明確，犯行已可認定。
二、公訴意旨雖以：被害人戴寬和因被告上開犯行，陸續送醫多次，於九十年一月三
    日不治死亡，被告丙○○係涉過失致死罪；被告丙○○則否認戴寬和之死亡為其
    所造成，辯稱：被害人第一次送醫時並沒有臚內出血情形，而被害人本身就有腦
    瘤之宿疾，且被害人第三次送醫時，外表另有撞擊情形，所以本件車禍應不是被
    害人死亡原因等語。經查：
（一）【戴寬和於八十九年十二月十四日車禍當日，並無臚內出血跡象】
      戴寬和八十九年十二月十四日前往北港醫院就診時，係自行步行走入急診，自
      述右嘴唇腫痛，當時徵兆為右唇擦傷、腫痛、雙膝及右足擦傷、意識清楚，經
      以Ｘ光照射檢查，並無臚內出血之跡象。有北港醫院九十年四月二日九０院醫
      事字第０四六號函一紙、甲○○○○鑑定意見（九十年四月十二日訊問筆錄，
      本院四月十三日勘驗筆錄）、奇美醫院鑑定意見第一點（有奇美醫院九十年七
      月九日（九十）奇醫字第三四九八號函）等附卷可稽。
（二）【戴寬和八十九年十二月十七日起有電解質不平衡跡象，走路缺乏平衡感】
      戴寬和同月十七日再度前往北港醫院急診就醫，自述因曾患腦瘤、曾經頭部外
      科手術切除，目前全身無力、走路不穩，經頭部電腦斷層檢查，並無臚內出血
      之跡象，有前揭北港醫院函可稽。經抽血檢查，發現其電解質極度不平衡，鈉
      指數低到一百十七，影響其神智之清醒（一般身體內鈉的指數達一百二十八，
      就會有倦怠感；如果在一百二十三以下，通常就會影響人的神智），經住院治
      療到十二月二十日，被害人才神智清楚，准予出院，有北港醫院病歷附卷可稽
      ，並與鑑定人陳鴻鈞鑑定意見、奇美醫院鑑定意見第二點、第三點相同。
（三）【戴寬和第二次住院之外觀傷勢，與第一次相同，均無臚內出血跡象，只有增
      加電解質不平衡之病情】
      戴寬和第一次就診，病歷上記載右唇有受傷、雙膝與左腳掌受傷，並沒有陳述
      其暈炫，所以沒有記載「腦震盪」。第二次就診，外觀傷勢記載也相同，但多
      出「腦震盪」，經斷層掃描都沒有臚內出血；雖然多記載了「腦震盪」，但因
      為戴寬和向醫師陳述其有暈炫狀況，而且三日前又有車禍撞擊之事實，所以醫
      師記載「腦震盪」，但當次戴寬和經診斷只多出電解質不平衡（低鈉、低鉀、
      低氯），才應該是其暈炫之起因。所以應該不是第二次有另外撞擊事實。而且
      醫理上通常不會撞擊後好幾天才開始暈炫，戴寬和三天後電解質不平衡，應與
      撞擊無關。此業經甲○○○○到庭鑑定說明詳細，並有北港醫院病歷表、出院
      病歷摘要、護理記錄等可稽，並與奇美醫院鑑定意見第三點相同。
（四）【戴寬和八十九年十二月二十七日在自家跌倒，導致急性臚內出血】
      被害人家屬乙○○在本院訊問中，已承認戴寬和於二十七日下午二時許，在自
      家樓梯間跌倒，不省人事（九十年三月二十八日訊問筆錄）。而當次就診病歷
      之記載，即與第一、二次不同。該次病歷記載在右額面有新的傷痕，為「外觀
      右側頭部腫」，該「右頭部腫」，就是瘀血及血腫。經安排腦部斷層掃描，發
      現嚴重兩側硬腦膜下出血，已經壓迫到腦幹。但該次出血是大量急速冒血，沒
      有舊血淡化之現象，所以經判斷是新鮮的血，應該是當天出的血。又經抽血檢
      查得知，其鈉指數只有一百零七，嚴重電解質不平衡即可能是造成意識不清，
      容易跌倒之原因。有北港醫院病歷、奇美醫院鑑定意見第四點等附卷可稽，並
      經鑑定人甲○○○○說明明確。
（五）【戴寬和僅因跌倒而嚴重臚內出血，與其頭骨脆弱有關】
      早在第二次就診（八十九年十二月十七日）電腦斷層掃描結果，就已發現戴寬
      和曾有右側臚葉開刀痕跡，開刀取下之一塊頭骨是用鐵絲綁著，因為與頭本身
      不是黏得很緊，所以稍有撞擊就會造成如此嚴重出血。第三次急診（八十九年
      十二月二十七日）發現臚內出血之位置，與戴寬和七十八年四月間在台北榮民
      總醫院開刀取下頭骨之位置相符（腦瘤開刀位置是右葉，但取頭骨有超過中線
      ，範圍包括額前到頭骨之位置），亦與外表瘀血位置約略相符，可以說三者約
      略相符。極可能前方額前受力，加上該位置頭骨脆弱，所以稍有撞擊即有如此
      嚴重出血，業經鑑定人甲○○○○說明詳盡，並有台北榮民總醫院病歷手術記
      錄等可資佐證，並與奇美醫院鑑定結果第七點相同。
（六）【被害人跌倒係因電解質不平衡，與內分泌失調有關，但與車禍撞擊無關】
      電解質不平衡（血鈉太低）會造成頭暈嗜睡現象。電解質不平衡之原因，最常
      見原因極可能為飲食問題，嘔吐或腹瀉，亦可能是內分泌失調所造成，而戴寬
      和於七十八年四月間，因為腦下垂體腫瘤在台北榮民總醫院開刀後，七十八年
      六月間又因手術後，頭暈噁心、不思飲食、發燒回台北榮民總醫院複診，有臺
      北榮民總醫院病歷附卷可稽。而戴寬和有腦下垂體手術開刀病史，而腦下垂體
      一部分功能就是平衡電解質，該次手術可能影響戴寬和之荷爾蒙分泌及電解質
      平衡。而電解質不平衡與外力衝撞無關。業經鑑定人甲○○○○說明甚詳，並
      且奇美醫院鑑定意見第八點，認為戴寬和在本件車禍前有電解質不平衡之宿疾
      。
（七）【本件車禍與戴寬和之死亡，並無相當因果關係】
      戴寬和於八十九年十二月十四日受傷後意識相當清楚，是因為後來電解質不平
      衡才導致頭暈、缺乏平衡感而於二十七日跌倒，而戴寬和電解質不平衡可能與
      其腦下垂體手術有關，或與飲食不正常有關，但與撞擊無關。即使戴寬和因車
      禍後心情低落而胃口不好飲食不正常，導致電解質不平衡而跌倒，但若非其本
      身頭骨較鬆之特殊因素，亦不至於有如此嚴重臚內出血。此種被害人特殊之病
      史，實非被告撞及當時所得預見。綜上所述，本案曲折之發展過程，在一般社
      會觀念上，亦不是車禍撞擊通常會引起之結果，欠缺相當因果關係，因此，被
      告對此死亡結果無須負責。
三、被告自八十九年九月退伍後，即在父親開設之楠源木材行擔任送貨工作，係以駕
    駛為附帶業務之人。核被告所為，係犯刑法第二百八十四條第二項業務過失傷害
    罪。公訴意旨認為被告所犯為刑法第二百七十六條第一項之過失致死罪，就業務
    部分，及犯罪結果部分，均有未洽，應予變更。爰審酌被告曾於八十六年間有傷
    害之犯行，甫經達成和解而公訴不受理，素行非佳，行經閃光黃燈之交通路口未
    減速慢行，過失非輕，但犯後已經承認過失傷害部分，態度尚稱良好等一切情狀
    ，量處如主文所示之刑，並依刑法第二條第一項前段，適用修正後第四十一條第
    一項前段，諭知易科罰金折算之標準。末查被告雖辯稱案發後即使用行動電話報
    案，但經本院向雲林縣警察舉北港分局查詢結果，本案是不知名人士向一一０勤
    務中心報案，但因報案者一說完案發地點即掛斷電話，沒有表示報案者姓名，有
    北港分局函、報案記錄表等附卷可稽。既然報案者並沒有表示接受裁判之意思，
    尚不構成自首之減刑事由，附此敘明。
據上論斷，應依刑事訴訟法第二百九十九條第一項前段、第三百條，刑法第二百八十
四條第二項、第二條第一項、修正後第四十一條第一項前段，罰金罰鍰提高標準條例
第一條前段、第二條前段，判決如主文。
本案經檢察官黃裕峰到庭執行職務。
中      華      民      國      九十      年      九     月   二十八    日
                 臺灣雲林地方法院刑事第一庭
                                         審判長法官  康  樹  正
                                               法官  趙  思  芸
                                               法官  葉  明  松
右正本證明與原本無異。
如不服本判決，應於判決送達後十日內向本院提出上訴狀( 應附繕本 )。
                                             書記官  陳  善  永
中      華      民      國      九十      年      九     月   二十八    日
中華民國刑法第二百八十四條第二項
從事業務之人，因業務上之過失傷害人者，處一年以下有期徒刑、拘役或一千元以下
罰金，致重傷者，處三年以下有期徒刑、拘役或二千元以下罰金。


司法院資訊處製作；財團法人民間司法改革基金會備份。
